臺灣彰化地方法院民事判決
110年度訴字第130號
原      告  施字融  

            施芷喬  

            共同

兼前列二人
共同訴訟代
理人        陳施京  

被      告  施添福  

上列當事人間請求分割共有物事件，本院於民國110年8月20日言
詞辯論終結，判決如下：
    主  文
兩造共有坐落彰化縣○○鄉○○段00000地號、面積369平方公尺
土地准予分割，分割方法如附圖所示，即：編號Ａ部分、面積295
平方公尺之土地，由原告陳施京、施字融、施芷喬共同取得，並
依陳施京二分之一、施字融、施芷喬各四分之一之比例維持共有
；編號Ｂ部分、面積74平方公尺土地，由被告施添福取得。
訴訟費用新臺幣壹萬壹仟柒佰柒拾元由兩造按如附表所示之應有
部分比例負擔。
    事  實
一、原告方面：
（一）緣坐落彰化縣○○鄉○○段00000地號、面積369平方公尺土地
      （下稱系爭土地）為兩造所共有，應有部分如附表所示，
      兩造就系爭土地並未定有不分割之契約或期限，原告為使
      地盡其利，乃商請被告協議分割，然未能達成協議，爰依
      法提起本件分割訴訟，並聲明如主文所示。
（二）兩造因上一代繼承問題而感情交惡，故無法共同配合協議
      分割，又坐落同段193-4地號為被告施添福所有，同段193
      -2地號為原告陳施京所有，請求分割如伊提出之分割方案
      （即附圖）所示，並聲明如主文第一項。
二、被告方面：
（一）同意分割，同意原告之分割方案。　　　
（二）只要分在伊土地旁邊就好。　　　
三、得心證之理由：
（一）本件原告主張系爭土地為兩造所共有，應有部分比例如附
      表所示，兩造並未有不分割之約定，亦未有因物之使用目
      的而不能分割之情形，然無法達成協議分割等情，業據其
      提出土地登記謄本、地籍圖等件為證，且為被告所不爭執
      ，堪信為真實。則原告請求裁判分割系爭土地，自屬有據
      。
（二）按共有物之分割，依共有人協議之方法行之。分割之方法
      不能協議決定，或於協議決定後因消滅時效完成經共有人
      拒絕履行者，法院得因任何共有人之請求，命為下列之分
      配：一以原物分配於各共有人。但各共有人均受原物之分
      配顯有困難者，得將原物分配於部分共有人。民法第824
      條第1項、第2項第1款分別規定。而法院裁判分割共有物
      ，應斟酌共有人之應有部分比例、各共有人之意願、土地
      之價值、現有使用狀況、經濟效用、對外通行問題、各共
      有人所分得之土地能否為適當之利用，及各共有人間有無
      符合公平之原則等因素為通盤考量，以定一適當公允之方
      法為分割。
（三）經查，本件系爭土地之現況為空地等情，經本院履勘現場
      明確，有勘驗筆錄及現況簡圖在卷可稽；而同段193-4地
      號為被告施添福所有，同段193-2地號為原告陳施京所有
      等情，亦據原告出土地登記簿謄本附卷可憑，故原告所提
      之分割方案，分割線筆直，分割後土地完整，適合與鄰地
      合併利用，且為被告施添福所同意。是本院審酌兼衡共有
      物之性質、共有人之意願、利害關係、經濟效用及全體共
      有人之利益、各該共有人分得土地之環境、交通及使用現
      狀等各項因素下，認依附圖方案分割，符合共有人全體之
      利益，應屬公允、適當，爰據附圖方案，判決兩造就系爭
      土地各分得之位置如主文第1項所示。
四、再按應有部分有抵押權者，其權利不因共有物之分割而受影
    響，但權利人同意分割，或參加共有物分割訴訟者，其權利
    移存於抵押人所分得之部分，民法第824條之1第2項第1、2
    款定有明文。本件原告施字融、施芷喬就系爭土地應有部分
    設定抵押權予原告陳施京，有土地登記謄本在卷可參，抵押
    權人即原告陳施京既參與本件共有物分割訴訟，並同意分割
    ，則揆諸前揭規定，原告陳施京就原告施字融、施芷喬於系
    爭土地應有部分之抵押權於本件判決確定後，應移存於原告
    施字融、施芷喬所分得之部分，附此敘明。   　　　　
五、末查，分割共有物乃具非訟事件之性質，本院斟酌何種分割
    方法較能增進共有物之經濟效益，並兼顧兩造之利益，以決
    定適當之分割方法，不因何造起訴而有不同，故原告請求分
    割之訴雖有理由，惟關於訴訟費用負擔，以共有人全體各按
    其應有部分比例負擔，方屬事理之平，爰就訴訟費用之負擔
    判決如主文第2項所示。
六、結論：原告之訴為有理由，並依民事訴訟法第385條第1項前
    段、第80條之1，判決如主文。
中　　華　　民　　國　　110 　年　　8 　　月　　31　　日
　　                  民事第四庭法　官　謝仁棠
以上正本係照原本作成。
如對判決上訴，應於判決送達後20日內向本院提出上訴狀。如委
任律師提起上訴者，應一併繳納上訴審裁判費。
中　　華　　民　　國　　110 　年　　8 　　月　　31　　日
                                書記官　陳文新

附表一：應有部分及訴訟費用負擔比例。
共有人姓名 應有部分比例 陳施京        2/5 施字融       1/5 施芷喬       1/5 施添福       1/5